【裁判字號】    95,上易,79
【裁判日期】    950615
【裁判案由】    違反公司法
【裁判全文】
臺灣高等法院臺南分院刑事判決          95年度上易字第79號
上  訴  人  臺灣臺南地方法院檢察署檢察官
被      告  乙○○
被      告  丙○○
共      同
選任辯護人  許世烜  律師
上列上訴人因被告違反公司法等案件，不服臺灣臺南地方法院94
年度易字第387號中華民國94年12月6日第一審判決（起訴案號：
臺灣臺南地方法院檢察署93年度偵字第6337號），提起上訴，本
院判決如下：
    主  文
上訴駁回。
    理  由
一、本件公訴意旨略以：
    （一）被告乙○○與丙○○於民國（下同）87年間，分別擔
          任高青開發股份有限公司（即高青建設股份有限公司
          ，以下簡稱高青公司）之董事長與董事兼總經理，2
          人均為高青公司之負責人。高青公司於86年12月16日
          與甲○○（原姓名為陳祈達，於93年8月25日更名為
          甲○○）、鍾新財簽訂「買賣交易協議書」，以新台
          幣（下同）八億元購買坐落台南市○區○○段三小段
          2之8、3之9、3之68與同區○段○○段38等地號之土
          地及基地上未完成之建物（即現今之FOCUS大樓），
          雙方約定第三期款二億五千萬元，由高青公司以將來
          新建完成之建築物地下1樓、3樓、4樓及40個停車位
          等產權抵付。嗣後高青公司又於87年4月9日與甲○○
          、鍾新財簽訂「附約」，補充前開買賣交易協議書，
          約定甲○○與鍾新財以上述對高青公司第三期款二億
          五千萬元之債權為擔保，由高青公司擔任陳、鍾2人
          對台新國際商業銀行股份有限公司（下稱台新銀行）
          一億元借款及利息、遲延利息之保證人。
    （二）高青公司於87年10月間辦理公開發行暨現金增資十三
          億零一百萬元，股款繳納期限至同年12月1日止，被
          告乙○○與被告丙○○因見股款繳納期限將屆，仍有
          一億二千萬元股份無人認購，乃於87年11月26日，由
          被告乙○○授權被告丙○○代表高青公司，與被告萬
          文翰自己及甲○○等三方共同簽訂「協議書」，約定
          內容如下：第一條: 高青公司支付甲○○一億二千萬
          元，用以清償雙方之86年12月16日「買賣交易協議書
          」部份第三期款項，而甲○○必須將這筆款項全數投
          資高青公司，認購高青公司當年辦理之公開發行暨現
          金增資股份。第二條: 甲○○所購買之高青公司股份
          由丙○○行使股東權，並支持丙○○擔任董事，其所
          購得之股票與印鑑分別交給高青公司與見證人張天良
          律師保管，丙○○並保證在86年12月16日所簽之「買
          賣交易協議書」權利義務釐清前，以每股10元之面額
          買回甲○○所認購之全部股票，且甲○○僅能將股票
          出售給丙○○或其指定之第三人，其股票轉讓之相關
          賦稅，均由丙○○負擔（實際上最後是由高青公司負
          擔，計33萬元）。第三條: 甲○○與高青公司均應恪
          遵86年12月16日「買賣交易協議書」之主約與相關附
          約之規定，不因本協議書內容而有所更動。基此，高
          青公司即於87年11月30日分別向上海商業儲蓄銀行（
          下稱上海商銀）仁愛分行及台新銀行台南分行借款六
          千七百萬元與三千三百萬元，合計一億元，交付陳彥
          滕，甲○○於同日以繳納股款名義將此一億元交還高
          青公司，高青公司又於87年12月1日分別向上海商業
          儲蓄銀行（下稱上海商銀）仁愛分行及台南分行借款
          一千七百十四萬元及六百八十六萬元，將其中二千萬
          元付給甲○○，甲○○仍於同日以繳納股款名義將此
          二千萬元交還高青公司，高青公司旋於87年12月1、2
          日陸續將此一億二千萬元款項清償前述銀行貸款。
    （三）被告乙○○、丙○○為高青公司負責人，明知公司股
          東有實際繳納股款之義務，卻基於共同之犯意聯絡與
          行為分擔，於87年11月26日，由被告乙○○授權萬文
          翰代表高青公司，與丙○○自身及陳祈達等三方，共
          同簽訂協議書，以償還86年12月16日「買賣交易協議
          書」欠款名義，由高青公司向銀行短期貸款一億二千
          萬元，支付給甲○○，陳祈達則佯為認購高青公司股
          份，將此一億二千萬元交還高青公司，高青公司立即
          用以償還貸款銀行，惟甲○○所認購之股票全數交由
          丙○○支配行使權利，且本協議書卻不能更動高青公
          司與甲○○間於86年12月16日所簽訂的「買賣交易協
          議書」之主約與相關附約等規定，高青公司實際上仍
          須履行86年12月16日「買賣交易協議書」之主約與相
          關附約之所有內容，僅由甲○○充當人頭，購買高青
          公司一億二千萬元之股份，實際上並未繳納股款，被
          告乙○○與被告丙○○竟明知不實事項，在會計簿冊
          上及申請文件上虛偽登記為高青公司股東甲○○出資
          一億二千萬元，表明收足款項，於87年12月2日向經
          濟部申請，於87年12月21 日獲准設立登記在案。
    （四）因認被告乙○○及丙○○均涉有違反修正前公司法第
          9條第3項前段、刑法第216條、第215條及第214條罪
          嫌云云。
二、按犯罪事實應依證據認定之，無證據不得認定其犯罪事實，
    又不能證明被告犯罪者，應諭知無罪之判決，刑事訴訟法第
    154條第2項、第301條第1項分別定有明文。且認定不利於被
    告之事實，須依積極證據，苟積極證據不足為不利於被告之
    事實認定時，即應為有利於被告之認定，更不必有何有利之
    證據，最高法院53年度台上字第656號、30年度上字第816號
    判例可資參照。本件公訴人認為被告涉有上開罪嫌無非以證
    人林文隆、徐彥、李臺平、張天良等證述及高青公司與甲○○、鍾新財86年12月16日簽訂之買賣交易協議書；87年4月9
    日簽訂之附約；87年11月26日簽訂之協議書；高青公司87年
    11月30日與87年12月1、2日會計傳票、請款單、融資申請單
    ；上海商銀仁愛分行93年4月29日（963）上仁字第84號函及
    附件；上海商銀台南分行93年5月7日（93）上南字第80號函
    及附件；經濟部93年4月12日經商字第09302055730號函為其
    論據。訊據被告乙○○、丙○○均不否認於87年間，分別擔
    任高青公司之董事長及董事兼總經理，於87年10月間，與甲○○訂立「買賣交易協議書」、「附約」及「協議書」，高
    青公司於87年間辦理公開發行暨現金增資十三億零一百萬元
    ，高青公司有交付一億二千萬元予甲○○，甲○○並以該一
    億二千萬元認購高青公司股份一千二百萬股，並交付一億二
    千萬元予高青公司，並以此收足款項之事項，向經濟部申請
    而獲准設立等事實，惟一致辯稱：高青公司購得系爭土地及
    未完成建築物時，原擬興建住宅大樓，嗣變更建築設計，改
    建為百貨公司，故無法再依86年12月16日簽訂之原「買賣交
    易協議書」中約定由地主購買興建完成之建築物即地下1樓
    、3樓、4樓及40個停車位等方式抵付土地買賣價金，而改訂
    立「附約」給付方式，因高青公司尚積欠土地出賣人甲○○
    一億五千萬元，高青公司並進行增資發行新股，甲○○與丙○○商量後，有意投資認股，高青公司因此支付土地價款一
    億二千萬元予甲○○，惟因擔任甲○○向銀行貸款一億元之
    保證人及尚有其他債務尚未結清，因此特別再訂立「協議書
    」，約定就甲○○所認購之之股份，事後由被告丙○○保證
    以每股面額十元向甲○○購回，但股票由第三人張天良律師
    保管，股權則授權由丙○○行使，甲○○因此向高青公司認
    股，並將高青公司所給付之土地價金一億二千萬元交付高青
    公司，用以繳納股款，甲○○確有給付股款，且甲○○於88
    年5月間亦將所認股份出售第三人，甲○○並非人頭股東，
    絕無違反修正前公司法第9條第3項前段、刑法第216條、第
    215條及第214條之犯行等語。
三、按證人之個人意見或推測之詞，除以實際經驗為基礎外，不
    得作為證據，刑事訴訟法第160條定有明文。查證人林文隆
    即告訴人德寶公司之代表人、證人即實際負責告訴人法律事
    務之徐彥、證人即告訴人代表人李臺平，及告訴代理人劉錦
    隆律師，均係受僱或受任於高青公司之監察人即德寶營造股
    份有限公司，均未實際參與高青公司增資、繳納股款之相關
    事宜，而證人徐彥於原審審理時亦證稱，其於警訊、檢察事
    務官前所為之供述，均係由其看完與本案相關之土地買賣、
    過戶登記、增資、繳納股款及向經濟部設立登記事項等相關
    之資料後，以個人懷疑之立場推論所得之結論，並以之告訴
    劉錦隆，再由劉錦隆於警訊及檢察事務官陳述等語（詳原審
    卷第138頁至142頁），足認證人林文隆、李臺平、徐彥及劉
    錦隆不僅未親身參與見聞高青公司之任何事務，且均未實際
    經驗與本案相關之購買土地、增資登記等事實，因而渠等四
    人於警訊、檢察事務官及檢察官偵訊時所為之供述，均是個
    人意見或推測之詞，且非以實際經驗為基礎，揆諸前開規定
    ，均不得作為實體上認定本件被告有罪或無罪之證據，合先
    敘明。
四、查被告乙○○、丙○○於87年間分別為高青公司之董事長兼
    總經理、董事，有經濟部93年4月12日經商字第09302055730
    號函附之「高青開發股份有限公司」公司登記可按（附於93
    年度發查字第317號卷第90頁至128頁），故被告乙○○及丙○○於87年間，均為公司法所稱之高青公司負責人，應無疑
    議。上開系爭土地及未完成之建築物，原係南祺建設股份有
    限公司（下稱南祺公司）以「高人一等」預售屋開發案，原
    設計內容為前棟係百貨公司，後棟則係住、商二用大樓，惟
    嗣後因南祺公司陷於財務困難，系爭土地及未完成建築物，
    分別為債權人銀行及承造包商、預售屋承購戶聲請查封拍賣
    ，經甲○○及鍾新財買下系爭土地及其上之未完成建物，高
    青公司再於86年12月16日與甲○○、鍾新財簽訂「買賣交易
    協議書」，以八億元購買坐落台南市○區○○段三小段2之8
    、3之9、3之68與同區○段○○段38等地號之土地及基地上
    未完成之建物（即現今臺南市○○路上之FOCUS百貨大樓）
    ，雙方約定其中價金之第三期款二億五千萬元，由高青公司
    以將來新建完成之建築物地下1樓、3樓、4樓及40個停車位
    等產權抵付，有買賣交易協議書一份（附於發查卷第10頁至
    第12頁）可資佐證。高青公司於買下系爭土地及其上之未完
    成建物時，原擬依約完成原建築設計。惟於87年間，德寶公
    司投資高青公司後，高青公司即變更原有建築設計，更改設
    計全部為百貨公司等情節，業據證人甲○○具結後證稱綦詳
    ，並經原審向臺南市地政事務所調閱本案前開土地自80年起
    至87年4月30日為止之相關登記簿謄本核察無誤，復有高青
    公司與德寶公司訂立之工程續約契約書、高青高人一等變更
    設計酬金明細表，及甲○○於臺灣臺南地方法院檢察署93年
    度他字第1402號案中陳報之辯護狀各1紙可資佐證（詳原審
    卷第37頁、第42頁、第107頁、第115頁、第121頁、第129頁
    、第202頁至218頁），從而於86年12月16日簽訂系爭「買賣
    交易協議書」時，證人甲○○確係系爭土地所有權人之一，
    其自有權出售處分上開土地，高青公司與土地所有權人即證
    人甲○○就上開土地及其上未完成之建物訂立之土地買賣契
    約，事後並取得土地所有權，用以建設完成現今為ＦＯＣＵ
    Ｓ百貨公司，足認高青公司嗣後就買賣價金與證人甲○○訂
    立給付方式變更之附約，均是因嗣後土地及建築物設計變更
    為全棟百貨公司，而改變其給付價金方式所為之補充約定，
    應可認定。
五、關於高青公司與甲○○間，給付系爭不動產（包含土地及當
    時未完成之建築物）價金之方式：高青公司與甲○○間，於
    86年12月16日訂立之「買賣交易協議書」第2條雖載明：第3
    期款二億五千萬元，由高青公司以將來新建完成之建築物地
    下1樓、3樓、4樓及40個停車位等產權抵付。嗣後高青公司
    又於87年4月9日與甲○○、鍾新財簽訂「附約」，補充前開
    買賣交易協議書，約定甲○○與鍾新財以上述對高青公司第
    三期款二億五千萬元之債權為擔保，由高青公司擔任陳、鍾
    2人對台新國際商業銀行股份有限公司（下稱台新銀行）一
    億元借款及利息、遲延利息之保證人，復於87年11月26日，
    再簽訂「協議書」，以償還86年12月16日「買賣交易協議書
    」欠款名義，由高青公司向銀行短期貸款一億二千萬元，支
    付給甲○○做為認購高青公司股份，甲○○又將此一億二千
    萬元交還高青公司，高青公司立即用以償還貸款銀行，且本
    協議書卻不能更動高青公司與甲○○間於86年12月16日所簽
    訂的「買賣交易協議書」之主約與相關附約等規定等，固有
    上開「買賣交易協議書」、「附約」及「協議書」附卷可按
    （附於93年發查字第317號卷第10頁至19頁) ，惟查：
    （一）上開約定目的：86年12月16日買賣交易協議書訂立
          之目的，係雙方合意以簽定土地、未完成工程買賣協
          議書以資信守並定買賣交易協議書約定內容，是以新
          臺幣億二五千萬元之價額，來抵付地主即甲○○及鍾
          新財向高青公司承購買賣交易協議書中第3條第3款之
          不動產即地下1樓、3樓、4樓及40個停車位之價金。
          87年4月9日訂立附約之目的，係為補充雙方於86年
          12月16日所簽訂之「買賣交易協議書」，及基於鍾新
          財原與台新銀行所簽訂之「不動產買賣契約書」中言
          明由高青公司連帶保證甲○○及鍾新財本金最高限額
          1億元及利息、遲延利息未償付台新銀行之債務而訂
          立，並就「買賣交易協議書」第3條第3期款所約定之
          甲○○、鍾新財換屋範圍之約定（即地下第1樓、3樓
          、4樓及40個停車位），高青公司暫不接受，俟保證
          期終止後，雙方再結清帳目。87年11月26日訂立協
          議書之目的，係甲○○投資高青建設股份有公司，高
          青公司同意將86年12月16日「買賣交易協議書」第2
          條及第11條第3款約定之一部分款項一億二千萬元交
          予甲○○，雙方協議確認甲○○將該款項投資予高青
          公司等事宜，3次約定均有特定之目的，並無衝突。
    （二）依上開買賣交易協議書、附約及協議書之主要目的、
          內容等特徵，足見高青公司為給付地主即證人甲○○
          土地價金之內容及方式，乃隨各商業企劃之變化而有
          所不同，原階段之第3期款，係以新臺幣貳億伍仟萬
          元整，用以抵付地主即證人甲○○應向高青公司承購
          房屋買賣價款，後因高青公司擔任證人甲○○、地主
          鍾新財向台新銀行借款1億元之保證人，及高青公司
          變更設計將原係住商二用而變更成全棟百貨大樓，故
          該「買賣交易協議書」、「附約」及「協議書」均是
          出於客觀情事之變更，因應公司經營策略之調整，而
          對契約內容之給付方式為補充或變更，確係出於真實
          ，並符合商場交易之經驗法則，應可採信。
    （三）按債權人受領他種給付以代原定之給付者，其債之關
          係消滅（代物清償）；又因清償債務而對於債權人負
          擔新債務者，除當事人另有意思表示外，若新債務不
          履行時，其債務仍不消滅（新債清償），民法第319
          條、第320條分別定有明文。復按所謂債之更改，是
          指成立新債務而消滅舊債務之契約，債之關係因為更
          改，舊債務即歸消滅，新務因而成立，又稱債之更新
          。查高青公司對證人甲○○固有給付土地價金一億五
          千萬元之債務（參照買賣交易協議書第11條第3項）
          ，惟因高青公司事後變更大樓設計，而未依原來建築
          設計完成住、辦、商大樓，更改完成全部為百貨公司
          之大樓，因此甲○○、鍾新財原應承購預定建築完成
          之地下1樓、3樓、4樓及40個停車位而抵付之二億五
          千萬元，及高青公司本應給付甲○○、鍾新財之土地
          價金，即因此無法互為抵銷，而再以如前述「附約」
          內容所定之方法為給付，揆諸前開民法之規定債之變
          更之相關法理，應認為上開於86年12月16日先行簽定
          之買賣交易協議書，嗣於87年4月9日簽定之附約，不
          論其變更契約內容之動機或程序，或契約內容實質約
          款之調整，不僅屬於契約自由原則之範圍，且並未逸
          出誠信原則之範疇，更未違反民法第71條、72條強制
          、禁止規定及有背於公共秩序及善良風俗，各該契約
          應屬合法有效，要足認定。
    （四）按因契約互負債務者，於他方當事人未為對待給付前
          ，得拒絕自己之給付（同時履行抗辯權），民法第
          264條第1項定有明文。復按當事人之一方，應向他方
          先為給付者，如他方之財產，於訂約後顯形減少，有
          難為對待給付之虞時，如他方未為對待給付或提出擔
          保前，得拒絕自己之給付（不安抗辯權），民法第
          265條亦有明文。再按質權以無記名證券為標的物者
          ，因交付其證券於質權人，而生設定質權之效力，以
          其他有價證券為標的物者，並應依背書方法為之（證
          券債權質權之設定），民法第908條亦有規定。查證
          人甲○○於原審審理時具結證稱：因為被告丙○○保
          證願以每股十元之價格買回投資入股之股票，投資風
          險甚低，因此其於87年11月26日認股高青公司股份一
          億二千萬元，有將土地款項交予高青公司繳交股款，
          因為當時建築物尚未蓋完，應付款項尚未結清，高青
          公司是其借款保證人，而要求將股票及印鑑章放在律
          師處，並授權丙○○行使股票權益，當初協議書上是
          寫一億元，但因丙○○尚差二千萬元之股份才能當董
          事，因此共認股一億二千萬元等語（詳原審卷第251
          頁至第256頁），於本院審理時亦證稱：以一億二千
          萬元投資於高青公司，係其自願，並確有出資，嗣高
          青公司已全部清償欠款屬實（詳本院95年6月8日筆錄
          )，揆諸本件高青公司向地主甲○○及鍾新財購買系
          爭不動產嗣後變更建築設計及多方糾紛之過程，及前
          述「買賣交易協議書」、「附約」之目的及內容，均
          詳載證人甲○○負有承購依原建築設計後部分建築物
          之債務，高青公司則除負擔給付不動產之買賣價金外
          ，尚擔任甲○○向銀行借款之連帶債務人，均與證人
          甲○○所述內容相符。可見當時建築物尚未完成，高
          青公司與證人甲○○間之權利義務關係尚未全部結算
          完畢，高青公司尚擔任證人甲○○向銀行貸款之連帶
          保證人，並欲辦理現金增資藉以籌措資金，因此由被
          告丙○○保證以每股十元之價格買回甲○○所認購之
          股票，用以吸引證人甲○○以土地價金參與投資認股
          ，並要求甲○○認購股票後應將股票及印鑑置於第三
          人即張天良律師處，及授權被告丙○○行使股票權利
          ，藉此避免甲○○於雙方權利義務結算完畢前處分該
          批股票。足證甲○○確有認購高青公司股份之事實，
          而且高青公司與甲○○相互之間，當時存在諸多權利
          義務關係至為複雜，而且交易金額極為龐大，於法律
          上有互為對價關係者，或具有同時履行抗辯關係者，
          或具有不安抗辯關係者，或於商場交易利益互為重大
          利害牽制關係者，在在可證於簽訂「買賣交易協議書
          」之後，再行簽訂補充約定（附約）及協議書，不但
          真實，而且具有必要性，核屬合法之交易行為。
    （五）再按，公司債約定得轉換股份者，公司有依其轉換辦
          法核給股份之義務。但公司債債權人有選擇權（公司
          債轉換為股份），公司法第262條第1項定有明文。查
          本件87年11月26日協議書中約定，被告丙○○保證以
          每股十元向證人即系爭土地出賣人兼增資認股人陳彥
          滕買回股份，係一方面給予甲○○有選擇權，用以促
          成以土地價款認購新股，乃雙方協議提供甲○○得以
          選擇繼續持股，或收回原認購價格之權利，用供增加
          甲○○之保障，此種約定類似市場常見之可轉換公司
          債之債權與股份間之轉換，況且上開約定究係繼續持
          股或係賣出，其決定權在於甲○○，按諸上開公司法
          第262條第1項規定之精神，應屬合法之行為，自不能
          執此約定而認為甲○○並非實際認股，而資為被告不
          利認定之依據。參酌前開民法同時履行抗辯權、不安
          抗辯權及證券質權之法理，高青公司於甲○○就其抵
          付買賣價金之債務結算完畢及銀行貸款清償前，為避
          免甲○○處分認購股票，而於協議書載明對證人陳彥
          滕股票權利行使之限制，意在互相牽制，於法律上具
          有同時履行抗辯之性質，於商場交易上則應屬公司經
          營之風險控管之合理行為。公訴人未能慮及當時交易
          之複雜背景及雙方契約中所載明之權利義務關係，僅
          憑「協議書」中約定證人甲○○之股票權利受限制，
          即率予認定證人甲○○投資認股係虛偽不實，並推定
          證人甲○○是人頭股東一情，即有未洽，亦不足採。
    （六）按股東之出資，除發起人之出資及本法另有規定外，
          以現金為限」被告行為時即90年修正前公司法第156
          條第5項定有明文；又按股東之出資除現金外，得以
          對公司所有之貨幣債權，或公司所需之技術、商譽抵
          充之，90年修正公司法第156條第5項亦有明文。揆諸
          前開規定可知，於87年間，股東出資依法固以現金為
          限；然於實務上，若以債權抵繳增資股款，其性質允
          屬現金增資等旨，亦有經濟部83年4月15日商字第205
          300號函、79年5月10日經商字第013820號函、73年11
          月29日商字第46671號函為憑。故本件被告辦理高青
          公司增資發行新股時，關於股東之出資，公司法固規
          定以現金出資為限，然為因應商場實務需要，經濟部
          業已肯認以債作股之做法，嗣公司法因勢利導，契合
          商場實務之合理需求，乃於90年正式修法准許以債作
          股或現物出資。從而，本案地主甲○○於87年間，縱
          使認為其係以對高青公司土地價金一億二千萬元之債
          權抵繳股款，揆諸前開經濟部函文見解及商場之實際
          經驗法則，性質上已相當於現金增資，核屬實際認股
          ，並非人頭股東；更何況地主甲○○係以受領高青公
          司對待給付之土地價金即現金一億二千萬元繳納股款
          ，更符合行為時公司法所規定股東繳納股款以現金為
          限之規定，公訴人認為甲○○並未實際繳納股款云云
          ，應非的論，而無可採。再按公司法之發行新股，可
          分為通常發行新股與特殊發行新股。通常發行新股乃
          以籌措資金為目的而發行新股，而因此籌措之資金自
          可由公司依法運用於諸如償還借款、購買生產設備、
          擴充廠房或充裕營運資金等用途上，此乃公司法上會
          計準則或財務法則上之一般基本概念。查本件高青公
          司於收受甲○○所繳納之股款共計一億二千萬元後，
          分別清償予上海銀行、台新銀行乙節，係被告二人不
          爭執之事項，且有各該銀行之覆函及附件在卷可證，
          堪信為真實；但此以收納之股款清償銀行貸款債務之
          行為，揆諸上開之說明，乃屬高青公司就其資金之合
          法運用，並無違法不當之處；況且高青公司並非將此
          一億二千萬元退還予證人即股東甲○○，核與公司法
          第9條第1項規定：「公司應收之股款，股東並未實際
          繳納，而以申請文件表明收足，或股東雖已繳納而於
          登記後將股款發還股東，或任由股東收回者，公司負
          責人各處五年以下有期徒刑、拘役或併科新台幣五十
          萬元以上二百五十萬元以下罰金」之構成要件不符，
          至高青公司於87年11月30日與87年12月1、2日會計傳
          票、請款單、融資申請單；上海商銀仁愛分行93年4
          月29日（963）上仁字第84號函及附件；上海商銀台
          南分行93年5月7日（93）上南字第80號函及附件；經
          濟部93年4月12日經商字第09302055730號函亦僅能證
          明形式上高青公司給付甲○○款項，及甲○○繳納股
          款之過程，尚不足以此推論甲○○未實際繳納股款，
          自不能資為被告二人不利認定之依據，併此敘明。
六、綜上所述，本件證人甲○○原確係系爭土地及未完成建築物
    之所有權人之一，其以上開不動產與高青公司訂立之「買賣
    交易協議書」而成立買賣契約關係，確係真實，且因事後情
    事變更，再與高青公司訂立「附約」、「協議書」，而變更
    給付方法亦均與當時客觀情事合理需要相符，亦屬合法，從
    而，高青公司給付而由證人甲○○受領一億二千萬元之土地
    價金，核屬依民法第367條之規定買受人交付價金及出賣人
    受領價金之債務履行之行為，證人甲○○既合法受領而取得
    該一億二千萬元之所有權，其進而以該土地價金，繳納股款
    投資高青公司，足認確有繳納股款之實，依上開說明，自無
    所謂未實際繳納股款之情事，被告二人依據實際繳納股款之
    事實，向經濟部申請獲准登記，自也無行使登載不實文書之
    情事，要無構成犯罪可言。此外，復查無其他積極證據證明
    被告確有公訴人所指之違反修正前公司法第9條第3項前段、
    刑法第216條、第215條及第214條之犯行，被告犯罪既不能
    證明，應依法為無罪判決之諭知。
七、原審審理結果，認被告等之犯罪不能證明，而為無罪之判決
    ，經該並無不合，檢察官上訴意旨，仍執前詞，指摘原判決
    不當，並無可取，為無理由，應予駁回。
八、據上論斷，應依刑事訴訟法第368條，判決如主文。
本案經檢察官林炎昇到庭執行職務。
中    華    民    國    95    年    6     月    15    日
                  刑事第五庭    審判長法  官  楊明章
                                      法  官  楊子莊
                                      法  官  戴勝利
以上正本證明與原本無異。
檢察官如不服本判決應於收受本判決後十日內向本院提出上訴書
，其未敘述上訴理由者並得於提起上訴後十日內向本院補提理由
書。
                                      書記官  陳淑貞
中    華    民    國    95    年    6     月    16    日


司法院資訊處製作；財團法人民間司法改革基金會備份。
